【裁判字號】    90,上訴,3184
【裁判日期】    901225
【裁判案由】    詐欺
【裁判全文】
臺灣高等法院刑事判決                            九十年度上訴字第三一八四號
    上  訴  人  臺灣桃園地方法院檢察署檢察官
    上  訴  人
    即  被  告  丙○○
    被      告  乙○○
右上訴人因被告詐欺案件，不服臺灣桃園地方法院九十年度訴字第十六號，中華民國
九十年八月二日第一審判決（起訴案號：臺灣桃園地方法院檢察署八十九年度偵字第
一三六三六號、第一八三三０號、第一八三三一號、第一八七八六號、第一九一五八
號），及移送併辦（案號：八十九年度偵字第三六五號、九十年度偵字第二０六四號
、第四九八五號、第八七四六號）提起上訴，本院判決如左：
    主  文
上訴駁回。
    事  實
一、丙○○與喻俊鴻（未到案）、及真實姓名不詳之成年人「韓鵬雲」、「黃健民」
    、「古曉明」、「簡大為」、「林百川」、「吳木添」等人，共同意圖為自己不
    法之所有，並基於常業犯意聯絡，於民國（下同）八十九年七月間，在桃園縣蘆
    竹鄉○○路○段二二七巷二號設立「大茼記冷凍食品股份有限公司」（下稱大茼
    記公司），由俞俊鴻擔任登記負責人，並申請如附表四所示之支票帳號，供大茼
    記公司對外詐取財物之用，自八十九年九月起，於如附表一所示之時間，向如附
    表一所示之廠商，先以小額購買貨物，並依約如期給付貨款，藉以取得各該廠商
    之信任後，致使各該廠商陷於錯誤，如數交付附表一所示之財物或利益，丙○○
    等人則向各廠商佯稱屆期付款或佯以俞俊鴻等所簽發之支票因應，迨各該貨款、
    支票到期，丙○○等人即將所詐購之貨物搬遷、變賣一空後逃逸，於八十九年二
    月初逃匿無蹤。
二、丙○○復承前之概括犯意，與乙○○、及真實姓名不詳之成年人「林健和」、「
    陳秀麗」、「張萬和」、「劉文生」、「許明洋」等人，共同意圖為自己不法之
    所有，並基於常業犯意聯絡，於民國（下同）八十九年六月十日在桃園縣中壢市
    ○○○街三十六號設立「富群商行」，由乙○○擔任登記負責人，丙○○則以「
    吳宏安」之名對外負責業務，並申請如附表五所示之支票帳號，供富群商行對外
    詐取財物之用，自八十九年六月起，於如附表二所示之時間，向如附表二所示之
    廠商，先以小額購買貨物，並依約如期給付貨款，藉以取得各該廠商之信任後，
    致使各該廠商陷於錯誤，如數交付附表二所示之財物，丙○○等人則向各廠商佯
    稱屆期付款或佯以乙○○等所簽發之支票因應，迨各該貨款、支票到期，丙○○
    等人即將所詐購之貨物搬遷、變賣一空後逃逸，於八十九年九月初逃匿無蹤。
三、嗣因前開廠商屆期發現大茼記公司、富群商行業已搬遷一空，而丙○○等人用以
    支付貨款之支票，到期亦陸續退票，各該廠商始發覺受騙，經被害人報警循線於
    八十九年九月八日十四時三十分許，在桃園市○○街八十七號千岱賓館捕獲丙○○、乙○○，並在丙○○身上扣得乙○○申請之華南商業銀行龜山分行支存00
    0000000帳號ＦＣ0000000號支票一紙。
四、案經附表一、二所示之被害人訴請桃園縣警察局桃園分局報請台灣桃園地方法院
    檢察署檢察官偵查起訴及移送併辦。
    理  由
一、訊之被告丙○○矢口否認有常業詐欺之行為，辯稱「我於八十八年七月間把大茼
    記冷凍食品股份有限公司頂讓給林百川，我把公司頂讓出去之後，還繼續留在公
    司幫忙兩個多月，幫他們介紹客戶，喻俊鴻、韓鵬雲、黃健民、古曉明、簡大為
    、林百川、吳木添、林健和、陳秀麗、張萬和、劉文生、許明洋等人之中我只認
    識一、二位。後來八十九年六、七月就到富群商行應徵，由一位名叫林健和的人
    面試，叫我擔任經理。廠商進貨之後，貨物搬到何處我不知道，我只負責接洽廠
    商而已，直到八十九年八月底，我發現貨物進來之後馬上就被搬走，覺得很奇怪
    ，後來林健和再叫我訂貨，我就不肯答應。而且乙○○的支票是交給林健和，並
    不是交給我。林健和本來說要給我五十萬元，叫我把事情擔下來，但他沒有把錢
    給我，我才不願意擔，我也不曉得林健和現在在哪裡。」等語，另被告乙○○辯
    稱：「我本來沒有工作，常在桃園文昌公園走動，是丙○○及林健和叫我去富群
    商行當人頭，說好一個月要給我一萬五千元，但只拿到二、三個月而已。我去過
    富群商行二、三次，裡面有五、六位員工，我都不認識，也不知道他們是做什麼
    生意，並未在富群商行上班，當負責人是林健和去辦的，支票是林健和及丙○○
    帶我去彰化銀行和華南銀行申請開戶的。」等語。惟查：
  I、右開事實，業據被告乙○○於原審、本院審理時坦承不諱。
  II、依被告丙○○於原審供稱ａ、富群商行由乙○○擔任登記負責人，是乙○○將
      證件交給伊後，伊請會計師幫他申請的，申請支票我們會給他報酬二十萬元，
      每月再給他月薪一萬五千元（原審第七十七頁）。ｂ、向梁鎮和訂貨係其囑託
      辛○○去定的。ｃ、吳克財部分接洽是公司小姐接洽的，送貨來時，由我付公
      司支票給他。ｄ、陳碧南部分是我收貨並付支票給他，名片是具名吳宏安是我
      。ｅ、江梅君部分水床是我蓋章簽收的。ｆ、謝誠一部分是我以吳宏安名義去
      接洽的，給一萬五千訂金支票有兌現，尾款十六萬八百元跳票。ｇ、林啟平部
      分第一次是我接洽的，後來陸續是公司別人接洽的。ｈ、陳火炎部分貨是我訂
      的，送來時我不在。ｉ、李兆宏部分貨物是我訂的。ｊ、黃致凱部分送貨來時
      我收貨，將支票給對方。ｋ、藍美津部分因大茼記要登廣告，我當副總，由我
      打電話並給支票。ｌ、張恆斌部分是我告訴說大茼記公司要，票載名義人黃麗
      卿是大茼記的人，本來我們要用喻俊鴻的支票，但有些是用別人的支票，送貨
      單上的韓鵬雲、黃詩雯均是大茼記的人。ｍ、丁○○部分支票、本票是我給他
      的。ｎ、戊○○部分剛開始是我接洽的，後來是大茼記的人接洽。ｏ、甲○○
      、己○○、庚○○、協麟食品部分是我介紹給大茼記公司的。
  III、依被害人ａ、梁鎮和陳稱八十九年八月二十六日賣通訊器材五萬九千元是辛○○和我接洽的，東西送至商行時，商行內有辛○○、丙○○在場（查依丙○○
      稱貨係其囑託辛○○去定的）。ｂ、證人黃祖財亦稱「以前陳述均實在，向我
      自稱是吳宏安的人是在庭上的丙○○，我拿目錄到他們商行，丙○○說要購車
      給大學生…因為新生訓練要贈品很多，因此我才相信讓他不用現金交貨，他先
      載走十二部…後來退票我去他人商行看才知道受騙，他最後一次載走時還催我
      去拿票款，等到我到他商行時已關門。ｃ、陳郁心稱「丙○○向我們訂二筆，
      總價分別為十六萬五千元、六十二萬五千六百元，他是以吳宏安之名義訂的，
      丙○○於第一筆我們送貨時說十天後去收款，但他開一個月的票也退票。ｄ、
      戊○○稱是丙○○向我訂塑膠袋說是冷凍公司要用的，貨物都是他收的。ｅ、
      顏文彬稱是丙○○以吳宏安之名義打電話訂貨，後來支票退票，我去時富群商
      行已關門。ｆ、林次郎稱「丙○○說他是獅子會會長，中秋節要送禮，叫林健
      和、陳秀麗向我買酒，後來許明洋也有參與接洽，送完貨後別的廠商告訴我商
      行已關門了我才知道被騙。此外復經附表一、二所示之其他證人於警訊指訴明
      確。
  Ⅳ、同案被告辛○○於本院時亦供稱「我本來在三重市重新橋下擺攤賣東西，有一
      次遇到丙○○，他叫我去他公司上班，他說一個月給我三萬元，擔任工友、跑
      腿等工作，前後兩個多月，但都沒有領到薪水。廠商送貨到富群商行，有時丙○○會叫我看守公司，廠商送貨來如果沒有其他人在，就會叫我簽收。丙○○
      在公司我們都叫他「吳董」。八十七年十一月十七日開始在大茼記冷凍食品股
      份有限公司上班，也是丙○○叫我去上班的，一個月三萬元，負責送廣東燒臘
      給客戶，上班一、二個月之後，丙○○就說公司要倒了，叫我不用再去上班，
      我才去重新橋下擺攤賣東西，後來遇到丙○○，他又叫我去富群商行上班。」
      等語屬實。
  Ⅴ、此外復有各該支票、明細表、估價單、送貨單、簽收單附卷足憑及在丙○○身
      上扣得乙○○申請之華南商業銀行龜山分行支存000000000帳號ＦＣ
      0000000號支票一紙扣案可證，是以被告二人罪證明確，應予依法論科
      。
二、查被告丙○○於行為時，並無其他正常工作之收入，另乙○○尚且接受『林健和
    』之人以一個月一萬五千元之代價，擔任負責人。顯見其二人於行為係以詐欺所
    得為其生活來源之一，即係以此為常業，核被告丙○○、乙○○二人所為，係犯
    刑法第三百四十條之常業詐欺罪（按常業罪係包括的一罪，被告丙○○附表一編
    號一所示之詐登廣告所得不法利益部分，與詐欺取財部分均係包括於業務詐欺罪
    中，仍應論以常業詐欺一罪。），被告丙○○就如附表一部分與喻俊鴻及真實姓
    名不詳之成年人「韓鵬雲」、「黃健民」、「古曉明」、「簡大為」、「林百川
    」、「吳木添」等人間，就如附表二所示之犯行，與乙○○、及真實姓名不詳之
    成年人「林健和」、「陳秀麗」、「張萬和」、「劉文生」、「許明洋」等人間
    ，有犯意之聯絡及行為分擔，均為共同正犯。附表一編號十三、附表二編號六、
    、四十四至四十八部分，雖未據檢察官起訴，惟因與前開起訴部分具有實質上一
    罪關係，本院自得併予審理。
三、原審依刑事訴訟法第二百九十九條第一項前段、刑法第二十八條、第三百四十條
    、第四十二條第三項、第五十八條、第三十八條第一項第二款、罰金罰鍰提高標
    準條例第一條前段、第二條，並審酌被告丙○○、乙○○二人之素行、犯罪手段
    係以善良廠商為欺罔對象，目的為詐財求利、其詐欺對象眾多、受害廠商損失慘
    重、所生危害亦巨、被告等人聯手詐得之財物達千萬元左右，遠超過刑法罰金之
    最高額，被告丙○○且係居於主導之地位者之一，又一再推卸責任，爰依刑法第
    五十八條規定，於其等所得利益範圍內，酌量加重被告丙○○併科罰金之額度等
    一切情狀，分別量處被告丙○○有期徒刑三年六月，併科罰金五十萬元，罰金如
    易服勞役以罰金總額與六個月之日數比例折算，被告乙○○有期徒刑一年六月。
    就扣案乙○○所有華南商業銀行龜山分行支存000000000帳號ＦＣ00
    00000號支票一紙，係供被告二人犯罪所用之物，並依刑法第三十八條第一
    項第二款宣告沒收，另就被告二人雖犯常業詐欺罪，惟並無證據足認其二人有犯
    罪之習慣或因遊蕩或懶惰成習而犯罪，故尚無於刑之執行完畢或赦免後，令入勞
    動場所強制工作之必要，其認事用法，核無違誤，量刑亦稱允當，被告丙○○上
    訴意旨否認犯罪，即無理由，應予駁回。另檢察官以被告二人係以犯詐欺為常業
    ，應予刑之執行完畢令入勞動場所強制工作而指摘原審判決不當等情，查原審於
    判決理由欄第七項內業已敘明何以未諭知強制工作之理由，且本院亦認同之，自
    無宣告刑之執行後令入勞動場所強制工作之必要，是檢察官之上訴亦無理由，應
    併駁回之。
四、至於被告丙○○於本案辯論終結後具狀請求再開辯論，其理由係以「林百川」確
    有其人，曾經被台灣板橋地方法院判處有期徒刑一年六月，「林健和」住於「游
    長江」住處，游長江曾經被桃園縣警察局桃園分局郭姓小隊長查獲等語，因無年
    籍等資料，無從查考，爰無再開辯論之必要，並予指明。
五、至公訴人認被告丙○○另有於如附表三所示之時、地，各與喻俊鴻、乙○○等人
據上論斷，應依刑事訴訟法第三百六十八條判決如主文。
本案經檢察官郭啟東到庭執行職務。
中      華      民      國      九十      年    十二    月    二十五    日
                              臺灣高等法院刑事第二十五庭
                                  審判長法  官  葉  騰  瑞
                                        法  官  莊  明  彰
                                    法  官  黃  國  忠
右正本證明與原本無異。
如不服本判決應於收受送達後十日內向本院提出上訴書狀，其未敘述上訴之理由者並
得於提起上訴後十日內向本院補提理由書（均須按他造當事人之人數附繕本）。
                                        書記官  劉  貞  達
中      華      民      國      九十      年    十二    月    二十八    日
附錄本案論罪科刑法條全文
刑法第三百三十九條：
意圖為自己或第三人不法之所有，以詐術使人將本人或第三人之物交付者，處五年以
下有期徒刑、拘役或科或併科一千元以下罰金。
以前項方法得財產上不法之利益或使第三人得之者亦同。
前二項之未遂犯罰之。
刑法第三百四十條：
以犯前條之罪為常業者，處一年以上七年以下有期徒刑，得併科五千元以下罰金。


司法院資訊處製作；財團法人民間司法改革基金會備份。
